【裁判字號】    97,易,4604
【裁判日期】    980224
【裁判案由】    妨害公務
【裁判全文】
臺灣臺中地方法院刑事判決  97年度易字第4604號
公  訴  人  臺灣臺中地方法院檢察署檢察官
被      告  丁○○
上列被告因妨害公務案件，經檢察官提起公訴 (96年度偵字第23
233 號），本院判決如下：
    主    文
丁○○無罪。
    理    由
一、公訴意旨略以：被告丁○○為臺中市之全球影音光碟社負責
    人，該全球影音光碟社在臺中市○○○路○段四二一號分店
    之財產，於民國九十五年一月九日上午十時三十分許至中午
    十二時許，經本院民事執行處人員（起訴書誤為法官）執行
    查封，並定於九十六年三月十二日十四時二十分拍賣（起訴
    書誤為十五時五分許）。詎被告於拍賣前，竟破壞查封之封
    條，而將查封物中電腦主機之監視錄影８路擷取卡及顯示卡
    （下稱系爭監視錄影８路擷取卡及顯示卡）拆下，成為不能
    開機之物。嗣債權人丙○○以新臺幣 (下同）四千一百元（
    起訴書誤為二萬四千三百元）應買，其權益因而受損。因認
    被告涉犯刑法第一百三十九條之罪嫌。
二、按犯罪事實應依證據認定之，無證據不得認定犯罪事實；不
    能證明被告犯罪者，應諭知無罪之判決，刑事訴訟法第一百
    五十四條第二項、第三百零一條第一項分別定有明文。又認
    定不利於被告之事實，須依積極證據，苟積極證據不足為不
    利於被告事實之認定時，即應為有利於被告之認定，更不必
    有何有利之證據；認定犯罪事實所憑之證據，雖不以直接證
    據為限，間接證據亦包括在內，然而無論直接或間接證據，
    其為訴訟上之證明，須於通常一般之人均不致有所懷疑，而
    得確信為真實之程度者，始得據為有罪之認定，若其關於被
    告是否犯罪之證明未能達此程度，而有合理性懷疑之存在，
    致使無從形成有罪之確信，根據「罪證有疑，利於被告」之
    證據法則，即不得遽為不利於被告之認定。最高法院分別著
    有三十年上字第八一六號、七十六年台上字第四九八六號判
    例可資參照。另按告訴人之告訴，係以使被告受刑事追訴為
    目的，是其陳述是否與事實相符，仍應調查其他證據，以資
    審認，必被害人所述被害情形，無瑕疵可擊，且就其他方面
    調查，又與事實相符，始足據為有罪判決之基礎。最高法院
    八十一年度台上字第三五三九號、八十三年度台上字第九八
    九號裁判亦可資佐。
三、公訴人認被告涉犯上開犯行，係以被害人丙○○之指訴，及
    照片及筆錄等，資為論據。訊據被告堅詞否認有上開犯行，
    辯稱：當初查封及拍賣時，伊均不在場，是否查封的時候本
    來就沒有起訴書所載的擷取卡及顯示卡，伊並不清楚，且於
    查封後，查封物是交給現場的店員保管，並放在店內，伊沒
    有動過，亦未拆下監視錄影８路擷取卡及顯示卡等語。
四、經查：
（一）按被告以外之人於審判外之陳述，雖不符刑事訴訟法第一
      百五十九條之一至第一百五十九條之四之規定，而經當事
      人於審判程序同意作為證據，法院審酌該言詞陳述或書面
      陳述作成時之情況，認為適當者，亦得為證據。當事人、
      代理人或辯護人於法院調查證據時，知有第一百五十九條
      第一項不得為證據之情形，而未於言詞辯論終結前聲明異
      議者，視為有前項之同意。刑事訴訟法第一百五十九條之
      五定有明文。查被告於本院審理時，迄至本案言詞辯論終
      結前，對於本案偵查卷內之人證、書證，均未聲明異議，
      有本院審判筆錄在卷可考；另經本院審酌卷內各該人員陳
      述時之情狀，均查無被違法取供或非出於自由意志之情形
      ，相關書證亦查無違法取證或造假虛捏之情事，以之作為
      本案之證據，皆屬適當，依前揭規定，本判決以下所引用
      之卷內人證、書證均得為本案之證據。至於告訴代理人楊
      桂章於偵查中未依法具結之證述，依刑事訴訟法第一百五
      十八條之三規定，無證據能力，所為陳述不予採用，均先
      予明。
（二）查被告為臺中市之全球影音光碟社負責人，該全球影音光
      碟社在臺中市○○○路○段四二一號分店之財產（包括系
      爭監視錄影８路擷取卡及顯示卡），於九十五年一月九日
      上午十時三十分許至中午十二時許，經本院民事執行處人
      員執行查封，並將查封物品交由在場店員即證人乙○○保
      管；而後，於九十六年三月十二日十四時二十分許，在臺
      中市○○○路○段四二一號進行拍賣，並由被告之債權人
      丙○○以四千一百元，應買購得系爭監視錄影８路擷取卡
      及顯示卡。嗣因債權人丙○○向本院民事執行處具狀陳報
      應買取得之系爭監視錄影８路擷取卡及顯示卡內部零件已
      被拆卸，無法運轉，本院民事執行處乃於九十六年四月一
      日發函告知債權人丙○○、被告：該項拍定物品預定撤拍
      等情，為被告所不爭執，復經告訴人丙○○指訴綦詳，又
      經證人乙○○到庭結證無訛，並有本院九十四年度執全字
      第三六三０號保全程序案卷、九十五年度執字第六八九七
      三號民事執行案卷可資參佐，堪先認定為真實。
（三）告訴人丙○○雖具狀指訴被告在系爭監視錄影８路擷取卡
      及顯示卡被查封後，有損壞封條，擅自拆下內部零件之情
      事，但為被告所堅詞否認，且綜觀告訴人丙○○之具狀內
      容，可知告訴人丙○○並非親眼目擊被告損壞封條並擅自
      拆解系爭監視錄影８路擷取卡及顯示卡內部零件之經過，
      僅是依所應買之系爭監視錄影８路擷取卡及顯示卡，在法
      院交付後，經檢視結果，發現系爭監視錄影８路擷取卡及
      顯示卡之內部零件已被拆卸，而臆測應是被告所為。告訴
      人丙○○此部分之指訴，已難遽採。
（四）證人乙○○於本院審理時復結證稱：法院書記官來執行查
      封時，有與伊一一確認查封之物品，並逐一貼上封條，系
      爭監視錄影８路擷取卡及顯示卡在法院查封後，雖交給伊
      保管，但該查封物一直放在原處，沒有動過等語，有本院
      審判筆錄在卷可考。準此，被告辯稱：系爭監視錄影８路
      擷取卡及顯示卡是交給現場店員保管，伊未動過，亦未拆
      卸該查封物之內部零件等語，即非無稽。
（五）再者，系爭監視錄影８路擷取卡及顯示卡經本院民事執行
      處查封後，業於九十六年三月十二日十四時二十分許，在
      臺中市○○○路○段四二一號進行拍賣，並由告訴人丙○○委任之代理人楊桂章以四千一百元之最高價拍定，在代
      理人楊桂章繳足價金後，由本院交付系爭監視錄影８路擷
      取卡及顯示卡等情，有本院九十五年度執字第六八九七三
      號民事執行案卷可參，可知前開拍賣程序順利進行，並完
      成拍賣程序。衡情，系爭監視錄影８路擷取卡及顯示卡之
      封條若有經損壞之情形，在場執行上開拍賣程序之本院民
      事執行人員當無不知之理，且會於拍賣動產筆錄中加以記
      載，惟觀諸該次拍賣動產筆錄，並無任何文字紀錄顯示系
      爭監視錄影８路擷取卡及顯示卡之封條有遭人損壞之情狀
      ，被告辯稱：伊並未損壞系爭監視錄影８路擷取卡及顯示
      卡之封條等語，即屬有據。
（六）公訴人雖又提出照片及筆錄欲佐其說，但卷附之照片僅能
      說明告訴人丙○○在應買取得系爭監視錄影８路擷取卡及
      顯示卡後，經檢視結果，發現內部之零件業經拆解而無法
      運作之事實，惟該查封物之內部零件究係何時由何人以何
      方式拆下，則無從依上開照片加以證明，更遑論要佐證係
      被告所為。至於卷附之筆錄，均係本院民事執行處辦理系
      爭監視錄影８路擷取卡及顯示卡查封及拍賣事宜之紀錄，
      且無任何紀錄顯示被告有將系爭監視錄影８路擷取卡及顯
      示卡之封條損壞或該查封物之內部零件有遭人拆解之情形
      ，已如前述，自無從資為任何不利於被告之徵憑。
（七）綜上所陳，公訴人所舉之證據尚不足以證明被告有損壞系
      爭監視錄影８路擷取卡及顯示卡之封條，及擅自拆解該查
      封物內部零件之犯行，此外本院復查無其他證據證明被告
      確有公訴人所指之妨害公務罪嫌，揆諸首揭說明，既無積
      極證據足認被告有刑法第一百三十九條之罪嫌，不能證明
      被告犯罪，依法應諭知無罪之判決。
據上論斷，應依刑事訴訟法第三百零一條第一項，判決如主文。
本案經檢察官甲○○到庭執行職務
中    華    民    國    98    年    2     月    24    日
                  刑事第七庭    法  官  莊嘉蕙
以上正本證明與原本無異
如不服本判決應於收受送達後十日內向本院提出上訴書狀，並應
敘述具體理由；其未敘述上訴理由者，應於上訴期間屆滿後二十
日內向本院補提理由書（均須按他造當事人之人數附繕本）「切
勿逕送上級法院」。
                                書記官  莊玉惠
中    華    民    國    98    年    2     月    24    日


司法院資訊處製作；財團法人民間司法改革基金會備份。
